臺灣桃園地方法院刑事判決　　　　　　　94年度訴字第1771號
公　訴　人　臺灣桃園地方法院檢察署檢察官
被　　　告　甲○○
指定辯護人　本院公設護人　乙○○
上列被告因重傷害案件，經檢察官提起公訴（94年度偵字第1308
1 號），本院判決如下：
    主  文
本件公訴不受理。
    理  由
一、公訴意旨略以：被告甲○○於民國94年7 月20日上午9 時許
    ，在桃園縣龍潭鄉九座寮65之8 號之工廠內，因細故與黃龍
    妹發生爭執及追打，黃龍妹於逃離現場後，在該工廠外遇其
    夫即告訴人丙○○之友人，在向該友人說明原委後，該友人
    遂前去告知丙○○上情。於同日上午9 時20分許，丙○○趕
    赴現場欲找甲○○理論，而在該工廠內與甲○○發生扭打，
    徐宗山竟基於重傷害之故意，先持鐵棒朝丙○○之頭部敲擊
    後，復持其預藏於口袋內之水果刀1 把，刺向丙○○之腹部
    ，幸因丙○○以手阻擋，而致其重傷害之犯行不遂，惟其仍
    因之受有左手穿刺傷及頭皮撕裂傷等傷害。嗣警方據報前往
    處理後，扣得前開水果刀1 把。因認被告涉有刑法第278 條
    第3 項、第1 項之重傷害未遂罪嫌等語。
二、按犯罪事實應依證據認定之，無證據不得認定其犯罪事實，
    刑事訴訟法第154 條第2 項定有明文。又按告訴人之告訴，
    係以使被告受刑事訴追為目的，是其陳述是否與事實相符，
    仍應調查其他證據以資審認。再重傷害罪須有使被害人產生
    重傷結果之故意，行為人在下手時須明知或預見足以使被害
    人產生重傷結果始能成立。重傷害犯意之存否，固係隱藏於
    行為人內部主觀之意思，此意思可能係存在有相當之時間，
    亦可能係在下手之際方產生，惟不論係何種情況均須以積極
    並確實的證據加以證明，方足以認定之。而判斷行為人於行
    為時主觀上是否有重傷害之故意，須參酌各方面直接、間接
    證據，除應斟酌被害人之傷勢輕重、加害人下手情形、所使
    用之凶器種類外，尚應深入觀察行為人與告訴人之關係、有
    無宿怨、衝突之起因、行為人行為當時所受之剌激、行為人
    事後之態度等各項因素，綜合加以研析，不得以推測或擬制
    之方法，以為裁判之基礎。復按告訴乃論之罪，告訴人於第
    一審辯論終結前得撤回其告訴，又告訴經撤回者，應諭知不
    受理之判決，刑事訴訟法第238 條第1 項、第303 條第3 款
    分別定有明文。
三、公訴意旨認被告係觸犯刑法第278 條第3 項、第1 項之重傷
    害未遂罪嫌，無非係以告訴人丙○○於檢察官訊問時指述：
    （問：為何會打架，你會受傷？）我聽我朋友說了以後，我
    就拿了一根鐵條，要去警告甲○○，說為何不讓我太太上班
    ，我找到被告時候，看到被告正在洗頭，並問他為何不讓我
    太太上班，後來他就過來搶了我的鐵條，並往我頭上打下去
    ，後來我抓住他的鐵條，他就從後面掏出一把刀，他準備要
    刺向我肚子的時候，我就用手接住等語為據。惟訊之被告固
    坦承於前揭時、地，持上開水果刀揮向告訴人，後因告訴人
    用手抓住上開水果刀，而使告訴人受傷之事實，惟堅詞否認
    有何重傷害之犯意及犯行，辯稱：伊拿刀出來是因為告訴人
    丙○○有找一個朋友在伊後面，丙○○和他朋友二個人一起
    來，而且丙○○手上也有拿東西，伊會害怕，所以才拿刀子
    出來等語。從而，本件被告究係基於重傷害之直接或未必故
    意而持上開鐵條揮打告訴人並以上開水果刀刺向告訴人？或
    其係為擔心己身受到傷害，而先持上開鐵條揮打告訴人後，
    復持刀傷害告訴人？應為本件所應審究之重點。經查：
（一）告訴人於本院審理中結證稱：（問：案發經過？）‧‧當
      時我和另一個同事一起去被告工廠，被告就住在工廠裡面
      ，當時我拿著約有一公尺長的Ｌ型拔釘器（即上開鐵條）
      去被告工廠想要嚇唬他，我到工廠後，被告很像在洗頭或
      洗臉，因為當時該處暗暗的看不清楚，我就問他為何要對
      黃龍妹那樣子，你已經有好幾次這樣子，我沒有用手拉住
      被告的脖子，但是我的左手拿著拔釘器，在我還沒有動手
      前，被告就用他的右手搶我手上的拔釘器，因為我沒有注
      意就被他搶走，他並且就用拔釘器打我的額頭，致使我的
      額頭受傷，縫了七針，後來我有用我的左手抓住拔釘器抵
      擋，之後，被告用他的左手伸到他身體後方，拿出東西，
      我朋友告訴我，被告拿東西，我就轉頭看到他拿出一把水
      果刀，被告正要拿著水果刀要往我腹部刺的時候，還沒有
      刺到我身體，我就用我的左手抓住那把刀子的刀刃，因為
      我要搶該把刀，當時我與被告距離約一公尺遠，後來我與
      我朋友就要搶那把刀，並將被告推倒，但是我們還是沒有
      搶到那把刀子，被告就將刀子丟在地上，跑到屋內躲起來
      ，被告的父親就馬上報案等語在卷（見本院94年9 月19日
      審判筆錄），依其所述，足見案發當時告訴人確偕同一名
      同事，並手持上開鐵條，前往質問被告關於被告與黃龍妹
      間之糾紛事宜，被告於見到告訴人手持上開鐵條後，乃先
      奪下上開鐵條並朝向告訴人攻擊，後於告訴人再次抓住上
      開鐵條時，被告遂於距離告訴人約一公尺之處，持上開水
      果刀刺向告訴人等情，而被告因見告訴人持上開鐵條與告
      訴人之友人一同前來質問，遂心生傷害之意以傷害之行為
      阻擋預期之攻擊，已難認與常情有悖，況被告所持上開水
      果刀之長度為刀刃部分約12‧5 公分、刀柄部分長12公分
      （詳參偵查卷第36頁所附水果刀照片），而依告訴人上開
      所陳，案發當時告訴人與被告間所處位置之距離長達一公
      尺遠，且告訴人之身高為173 公尺，被告之身高則為166
      公分。基此，堪認案發當時被告應係為免遭告訴人等人持
      上開鐵條毆打，而出手傷害告訴人，否則要無先出手奪下
      告訴人所持之上開鐵條，又於告訴人再次出手抓住上開鐵
      條時，即於上述情形下，拿出上開水果刀攻擊告訴人之理
      。至公訴意旨謂：告訴人丙○○趕赴現場欲找被告理論，
      而在該工廠內與被告發生扭打，被告竟基於重傷害之故意
      等語，應與事實有間，容有誤會。
（二）又依告訴人於本院審理中所結證稱：（問：被告在他拿水
      果刀往你腹部刺，你就用你的左手抓住該把水果刀時，被
      告是否有意思將你握住的水果刀抽出還要刺你的意思？）
      沒有，我當時就緊捉住那把刀，被告就將刀子抽回去，我
      和我朋友就推倒被告，我和我朋友想要將該把刀子搶下，
      但是都搶不下來，最後被告自己將刀子丟在地上，然後爬
      起來跑到屋內躲起來等語，可認被告並無持續出手攻擊告
      訴人之行為，亦於告訴人與告訴人友人出手反擊時，即快
      速逃離現場並躲藏，況告訴人亦於本院審理中結證稱：（
      問：與被告之前是否有任何過節？）沒有；（問：案發當
      天在拉扯拔釘器前是否與被告發生口角？）我僅有問為何
      要對黃龍妹這樣，被告有講話，但是他講什麼我沒有注意
      聽，我僅有將拔釘器拿到我的面前，並沒有作任何的動作
      等語，是被告除前述之犯罪起因外，與告訴人間並無宿怨
      、其他衝突存在，益徵衡常於案發當時被告自無使被害人
      產生重傷結果之直接故意或未必故意，且告訴人因被告之
      攻擊行為所受之傷勢為左手穿刺傷及頭皮撕裂傷等傷害，
      尚無其他部位之致命嚴重傷勢。從而，顯尚乏積極證據足
      證被告係基於重傷害之故意而出手傷害告訴人。
（三）綜上，本件被告持上開鐵條、水果刀攻擊告訴人所為，應
      係為擔心遭告訴人或與告訴人一同前來之友人持上開鐵條
      毆打，而預先以傷害告訴人之方式保護己身之行為，實難
      遽認被告有何使告訴人產生重傷結果之直接故意或未必故
      意。是被告前開行為，僅構成刑法第277 條第1 項之傷害
      罪，公訴人認應構成刑法第278 條第3 項、第1 項之重傷
      害未遂罪，尚有未洽。
四、按刑法第277 條第1 項之傷害罪，依同法第287 條前段之規
    定，須告訴乃論，茲據告訴人丙○○於本院審理中撤回告訴
    ，有本院94年9 月19日審判筆錄附卷可稽，揆諸前揭說明，
    爰依法為不受理判決之諭知。
據上論斷，應依刑事訴訟法第303 條第3 款，判決如主文。
本案經檢察官張啟聰到庭執行職務。
中　　華　　民　　國　　94　　年　　9 　　月　　30　　日
                         臺灣桃園地方法院刑事第十二庭
                             審判長法  官  游  紅  桃
                                   法  官  陳  雪  玉
                                   法  官  王  美  玲
以上正本證明與原本無異。
如不服本判決，應於送達後10日內，向本院提出上訴狀。
                                   書記官  張  子  涵
中　　華　　民　　國　　94　　年　　10　　月　　3 　　日
